【裁判字號】    97,易,221
【裁判日期】    970925
【裁判案由】    偽造文書
【裁判全文】
臺灣臺東地方法院刑事判決              97年度易字第221 號
公  訴  人  臺灣臺東地方法院檢察署檢察官
被      告  甲○○
上列被告因偽造文書案件，經檢察官聲請以簡易判決處刑（96年
度偵字第2071號），本院認為不得以簡易判決處刑，改依通常程
序審理，並判決如下：
    主  文
本案免訴。
    理  由
一、按檢察官聲請以簡易判決處刑之案件，經法院認為有刑事訴
    訟法第451 條之1 第4 項但書之情形者，應適用通常程序審
    判之，刑事訴訟法第452 條定有明文。查本件被告甲○○被
    訴共同連續行使使公務員登載不實文書一案，本院認有刑事
    訴訟法第451 條之1 第4 項但書第3 款之情形，是不得以簡
    易判決處刑，爰依刑事訴訟法第452 條之規定，改依通常程
    序審理，合先敘明。
二、公訴即原聲請簡易判決處刑意旨略以：被告甲○○與古應富
    2 人為賺取仲介費，先由甲○○向田正德、李建鴻、王聖興
    等人陳稱：至印尼假結婚，並使假結婚之對象印尼籍女子入
    境臺灣工作，可獲得免費出國吃喝及新臺幣（下同）3 萬元
    之報酬等語，徵詢田正德等人擔任假結婚人頭之意願，經田
    正德等人同意後，甲○○即將田正德等人之聯絡資料交與古
    應富，再由古應富與田正德等人聯絡，並將之介紹與沈天賜
    。甲○○、古應富、沈天賜、沈建中、田正德、李建鴻、王
    聖興等人即基於共同使公務員登載不實及行使使公務員登載
    不實文書之概括犯意聯絡，於民國92年10月12日，由沈建中
    帶田正德、李建鴻、王聖興等人至印尼，分別與無結婚真意
    之印尼籍女子ARDIAHOKERI （中文姓名為梁辛蘭，下稱梁辛
    蘭）、SHOIMAN（中文姓名為李依瑪，下稱李依瑪）、SITI
    SALAMAH （中文姓名為王茜蒂，下稱王茜蒂）等人假結婚，
    渠等均明知彼此間並無結婚之真意，竟承前犯聯絡，先在印
    尼辦理結婚登記，取得結婚呈報證書並持往我國駐印尼台北
    經濟貿易代表處辦理結婚證件之認證手續後，由沈建中分別
    與：（一）田正德於93年6 月8 日、（二）李建鴻於93年1
    月8 日、（三）王聖興於93年6 月16日共同持往台東縣東河
    鄉戶政事務所，申辦結婚之戶籍登記，致使該戶政事務所不
    知情之承辦公務員，將渠等結婚之不實事項，登載於職務上
    所掌之電腦戶政資料管理檔案公文書，致生損害於戶政事務
    所對於戶政資料管理之正確性，並以該電腦戶政資料管理檔
    案列印內載渠等結婚不實事項之戶籍謄本，分別供田正德、
    李建鴻、王聖興等人使用。嗣田正德、李建鴻、王聖興、沈
    建中等人即持用上開登載不實之戶籍謄本及相關證件，以依
    親名義向外交部領事事務局申辦梁辛蘭、李依瑪、王茜蒂等
    人入境臺灣之簽證手續，經外交部核發簽證後：（一）梁辛
    蘭於93年7 月29日、（二）李依瑪於93年1 月19日、（三）
    王茜蒂於94年2 月24日搭機入境臺灣，並由姓名年籍不詳之
    人分別帶梁辛蘭、王茜蒂前往臺北縣政府警察局、臺東縣警
    察局，持上開登載不實之戶籍謄本及相關證件申辦梁辛蘭、
    王茜蒂之中華民國外僑居留證，使該機關將上開不實事項登
    載於職務上所掌之公文書，並核發梁辛蘭、王茜蒂之中華民
    國外僑居留證，均足生損害於我國政府對於入出境管理及在
    臺外籍人士管理之正確性。因認被告係犯刑法第216 條、第
    214 條之行使使公務員登載不實文書罪嫌，其使公務員登載
    不實之低度行為應為行使該等文書之高度行為所吸收，不另
    論罪；又被告先後多次行使使公務員登載不實文書之犯行，
    時間緊接，犯罪構成要件相同，顯係基於概括之犯意反覆為
    之，為連續犯，應依修正前刑法第56條連續犯之規定，論以
    一罪，並加重其刑等語。
三、按案件曾經判決確定者，應諭知免訴之判決，並得不經言詞
    辯論為之，刑事訴訟法第302 條第1 款及第307 條分別定有
    明文；又訴訟上所謂一事不再理之原則，關於實質上一罪或
    裁判上一罪，亦均有其適用，是以，對於已經提起公訴或自
    訴之同一案件，在同一法院重行起訴者，倘先行起訴或自訴
    部分，業經實體上之判決確定，則重行起訴部分，即應為免
    訴之判決，而無諭知不受理之可言。此項原則，不論實質上
    之一罪，或想像競合犯、牽連犯、連續犯等裁判上之一罪，
    其一部事實已經判決確定者，對於構成一罪之其他部分，均
    有其適用，此乃因基於審判上不可分之關係，在審理事實之
    法院，對於全部犯罪事實，本應依法均予審判，故其確定判
    決之既判力，自應及於全部之犯罪事實，最高法院32年台上
    字第2578號、60年臺非字第77號判例意旨可資參照。
四、經查，上揭事實業據被告坦承不諱，核與證人古應富、沈建
    中、田正德、王茜蒂、李建鴻證述之情節相符，復有古應富
    、田正德、李建鴻、王聖興之戶籍謄本；被告田正德與梁辛
    蘭、被告王聖興與王茜蒂在印尼結婚之呈報證書及認證文件
    ；外僑居留資料查詢明細、外僑入出境資料等附卷可稽，足
    認被告之自白與事實相符，是公訴人據以提起公訴（原聲請
    簡易判決處刑），固非無據。惟查：
（一）被告甲○○前因「於民國92年8 月間，透過沈天賜得知若
      代尋台灣男子至印尼假結婚，使假結婚對象之印尼籍女子
      入境台灣工作，可自沈天賜（檢察官偵辦中）處獲得免費
      出國吃喝及新台幣（下同）3 萬元之酬勞，即於同年月某
      日，至臺東縣東河鄉興昌村興昌135 之1 號張鍾元住處，
      將上情告知張鍾元，要張鍾元擔任假結婚之人頭，經張鍾
      元同意，即由張鍾元與沈天賜聯絡，甲○○、張鍾元、沈
      天賜即基於與假結婚對象女子共同使公務員登載不實及行
      使使公務員登載不實文書之概括犯意聯絡，於同年9 月23
      日，由沈天賜帶張鍾元至印尼，與無結婚真意之印尼籍女
      子IIN SULIATI NGATONO （中文姓名張玉英，以下均以張
      玉英稱呼）假結婚，渠等均明知彼此間並無結婚之真意，
      竟承前犯意聯絡，先在印尼與張玉英辦理結婚登記，取得
      結婚呈報證書並持往我國駐印尼台北經濟貿易代表處辦理
      結婚證件之認證手續後，由張鍾元於93年1 月13日持往台
      東縣東河鄉戶政事務所，申辦結婚之戶籍登記，致使該戶
      政事務所不知情之承辦公務員，將張鍾元與印尼籍女子張
      玉英結婚之不實事項，登載於職務上所掌之電腦戶政資料
      管理檔案公文書，致生損害於戶政事務所對於戶政資料管
      理之正確性，並以該電腦戶政資料管理檔案列印內載張鍾
      元與張玉英結婚不實事項之戶籍謄本，供張鍾元使用。嗣
      張鍾元即委託沈天賜辦理張玉英入境手續，待張玉英入境
      台灣後，即由張鍾元及張玉英持上揭登載不實結婚事項之
      戶籍謄本，先於94年2 月18日，持往台北市之外交部領事
      事務局申請簽證號碼為3TPE016872之VISA簽證事宜，而行
      使上開登載不實之戶籍謄本，申請核發居留簽證，致該管
      公務員陷於錯誤，將張玉英之配偶為張鍾元之不實記載，
      登載在電腦檔案資料之註記欄，足生損害於該管公務員所
      掌文書內容之正確性後，據以列印內載張鍾元及張玉英為
      配偶不實事項之簽證號碼為3TPE016872VISA居留證予張鍾
      元及張玉英；張鍾元及張玉英取得上揭內容不實之居留簽
      證後，復於94年2 月25日持上揭登載不實結婚事項之戶籍
      謄本及簽證號碼為3TPE016872VISA居留簽證，至台東縣警
      察局辦理張玉英之外僑居留證，警方承辦人員不知有偽，
      遂將張玉英之配偶為張鍾元之不實事項，登載於職務上所
      掌管之電磁登記紀錄『居留外僑動態管理系統』上，足以
      生損害於該機關對於外僑居留證核發事項審核與管理之正
      確性後，據以列印核發內載張鍾元為張玉英配偶不實事項
      ，證號為ND00000000之中華民國外僑居留證，供其等於95
      年7 月1 日前行使」等事實，業經臺灣臺東地方法院檢察
      署檢察官以其共同連續涉犯刑法第216 條、第214 條之行
      使使公務員登載不實文書罪嫌（使公務員登載不實之低度
      行為則為行使該等文書之高度行為所吸收，不另論罪）聲
      請簡易判決處刑，並經本院審認無誤，以被告甲○○共同
      連續行使明知為不實之事項，而使公務員登載於職務上所
      掌之公文書，足以生損害於公眾，於97年1 月8 日經減刑
      後，判處「有期徒刑參月，如易科罰金，以銀元參佰元即
      新台幣玖佰元折算壹日」（下稱前案），嗣後並經確定，
      此有臺灣臺東地方法院檢察署檢察官96年度偵字第1626號
      聲請簡易判決處刑書、本院96年度東簡字第432 號刑事簡
      易判決及臺灣高等法院被告前案紀錄表各1 份在卷可考。
（二）按94年2 月2 日修正公布、95年7 月1 日施行之刑法，雖
      將連續犯規定刪除，惟比較新舊法之結果，適用舊法連續
      犯之規定對被告較為有利時，仍應適用舊法；次按連續犯
      之成立，是以行為人所為之犯罪行為，係出於概括犯意為
      要件，至於行為人所為數次犯罪行為，是否係出於概括犯
      意為之而成立連續犯，應由法院依個案情形判斷之，其判
      斷因素包括各次犯行之時間是否相近、所犯是否為構成要
      件相同之罪名等。查本件被告於92年8 月間至95年7 月1
      日前之共同連續行使使公務員登載不實文書之犯行，以及
      92年10月12日至94年2 月24日共同連續行使使公務員登載
      不實文書之犯行，均係被告於95年7 月1 日前，為使印尼
      籍女子以假結婚方式進入我國所為，犯罪時間相近，所犯
      亦係構成要件相同之罪名，被告顯係基於概括犯意而為，
      應具有連續犯之裁判上一罪關係，在程序法上本屬單一案
      件，惟因檢察官重複起訴，而成同一案件，揆諸首揭法律
      規定、判例意旨及說明，前案確定判決之既判力，應及於
      本案，本案既曾經判決確定，本院爰不經言詞辯論，逕為
      諭知免訴之判決。
據上論斷，依刑事訴訟法第452 條、第302 條第1 款、第307 條
，判決如主文。
中    華    民    國    97    年    9     月    25    日
                  刑事第四庭  審判長法  官  黃建都
                                    法  官  馬培基
                                    法  官  李俊彬
以上正本證明與原本無異。
如不服本判決應於收受本判決後10日內向本院提出上訴書狀；上
訴書狀應敘述具體理由。未敘述上訴理由者，應於上訴期間屆滿
後20日內向本院補提理由書狀（均須按他造當事人之人數附繕本
）。「切勿逕送上級法院」。
                                    書記官  陳昭穎
中    華    民    國    97    年    9     月    25    日


司法院資訊處製作；財團法人民間司法改革基金會備份。
